【裁判字號】    89,上易,2712
【裁判日期】    890612
【裁判案由】    詐欺等
【裁判全文】
臺灣高等法院刑事判決                          八十九年度上易字第二七一二號
    上  訴  人    臺灣臺北地方法院檢察署檢察官
    被      告    丁○○
右上訴人因被告詐欺等案件，不服臺灣臺北地方法院八十九年度易緝字第一０二號，
中華民國八十九年六月十二日第一審判決（起訴案號：臺灣臺北地方法院檢察署八十
七年度偵字第一二一０二號、第一二一０三號）提起上訴，本院判決如左：
    主  文
上訴駁回。
    理  由
一、本案經本院審理結果，認第一審判決對被告丁○○為無罪之諭知，核無不當，應
    予維持，並引用第一審判決書（如附件）記載之證據及理由。
二、檢察官上訴意旨以：（一）被告向告訴人丙○○承租坐落臺北市○○路二一三號
    一樓房屋經營「雙和上海湯包店」，並向告訴人甲○○○借款，二個月後旋即宣
    告關閉，顯係以買空賣空方式詐財；（二）告訴人乙○○於偵查中指訴因遭被告
    丁○○與戊○○之欺罔，始將入股金新臺幣十萬元交由戊○○轉交被告，彼二人
    復刊登報紙徵求股東詐財。原判決未予詳查，遽為被告無罪之諭知，其認事及用
    法，均有違誤云云。
三、按犯罪事實應依證據認定之，無證據不得推定其犯罪事實；不能證明被告犯罪者
    ，應諭知無罪之判決，刑事訴訟法第一百五十四條及第三百零一條第一項分別定
    有明文。又事實之認定，應憑證據，如未能發現相當證據，或證據不足以證明，
    自不能以推測或擬制之方法，以為裁判基礎；刑事訴訟法上所謂認定犯罪事實之
    證據，係指足以認定被告確有犯罪行為之積極證據而言，該項證據自須適合於被
    告犯罪事實之認定，始得採為斷罪資料（最高法院四十年臺上字第八六號、二十
    九年上字第三一０五號判例意旨參照）。至刑法第三百三十九條第一項詐欺取財
    罪之成立，乃行為人意圖為自己或第三人不法所有，以詐術使人將本人或第三人
    之物交付為要件。所謂以詐術使人交付，必須被詐欺人因其詐術而陷於錯誤，若
    其所用方法，不能認為詐術，亦不致使人陷於錯誤，即不構成該罪，亦迭經最高
    法院著有判例可資參照。
四、經查，戊○○為與被告合夥經營「雙和上海湯包店」，而向丙○○承租坐落臺北
    市○○路二一三號一樓之房屋，由被告任連帶保證人，再向戊○○之同事甲○○○借款，用以購買生財器具及支付租金，甲○○○並在該湯包店上班數日，嗣因
    故未繼續任職，湯包店經營二個多月後，因營運不善而停業，被告非惡意倒債等
    語，分據告訴人甲○○○及丙○○於偵查中（八十六年度偵字第三七０八號偵查
    卷第八頁、八十七年度偵字第一二一０二號偵查卷第二十五頁反面）、原審調查
    及審理時（原審八十九年四月十八日訊問筆錄及八十九年五月三十日審判筆錄）
    證述在卷，已無足認告訴人丙○○、甲○○○二人係因被告之施用詐術，始陷於
    錯誤而分別出租房屋、貸與現金；檢察官提起上訴認被告係以買空賣空之方式詐
    財，尤屬無據，難遽以詐欺罪相繩。
五、次查，乙○○於八十五年間對被告及戊○○二人提出詐欺之告訴時，即已陳明入
    股經營「松鼎軒餐廳」前，曾赴臺北市○○○路三五三巷十六號一樓現場查看，
    前手已完成裝潢，戊○○始接手等語（臺灣士林地方法院檢察署八十五年度偵字
    第一一二五０號偵查卷第二十四頁），堪認告訴人乙○○就投資風險，業已予以
    評估，其將入股金交付戊○○，顯非因被告之詐欺而陷於錯誤。又「松鼎軒餐廳
    」係自八十五年八間開始營業，其間被告與戊○○於同年九月二十五日刊登報紙
    徵求股東，迄同年十二月間，餐廳因經營不善而停業，亦難認被告有何虛罔不實
    。參以戊○○所稱因被告擔任餐廳會計，遂將告訴人之入股金交由被告統籌支用
    （八十六年度偵字第四五四七號偵查卷第二十一頁反面）一節，核與被告之辯解
    亦相符合，告訴人所為將入股金交由戊○○轉交被告之指訴，未可資為被告不利
    之認定。另告訴人乙○○以戊○○經營「松鼎軒餐廳」，對其施詐致誤信入股，
    而提起詐欺之告訴，業經判決無罪確定，亦有臺灣臺北地方法院八十七年度易緝
    字第二七八號及本院八十七年度上易字第六八三七號判決書在卷可稽，益徵任「
    松鼎軒餐廳」會計職務之被告，並未對告訴人乙○○施用詐術。
六、此外，本院復查無其他積極證據足資證明被告有公訴人所指之犯行，既不能證明
    被告犯罪，原審爰為其無罪之諭知，揆諸前揭規定及判例意旨，並無不合，應予
    維持。檢察官仍執前詞，指摘原判決不當，為無理由，應予駁回。
七、被告經合法傳喚，無正當理由不到庭，爰不待其陳述逕行判決。
據上論斷，應依刑事訴訟法第三百七十三條、第三百六十八條、第三百七十一條，判
決如主文。
本案經檢察官錢漢良到庭執行職務
中     華     民 國      八十九      年      十      月     十一    日
                                臺灣高等法院刑事第六庭
                                    審判長法  官  陳  春  秋
                                          法  官  高  明  哲
                                          法  官  王  麗  莉
右正本證明與原本無異。
不得上訴。
                                          書記官  胡      儀
中     華     民     國      八十九      年      十      月     十二    日


司法院資訊處製作；財團法人民間司法改革基金會備份。
